【裁判字號】    95,抗,1492
【裁判日期】    951130
【裁判案由】    訴訟救助
【裁判全文】
臺灣高等法院民事裁定                  95年度抗字第1492號
抗  告  人  甲○○
抗告人因與相對人臺北市內湖區公所間訴訟救助事件，對於中華
民國95年8 月31日臺灣士林地方法院95年度救字第17號所為裁定
提起抗告，本院裁定如下：
    主  文
抗告駁回。
抗告費用由抗告人負擔。
    理  由
一、按聲請訴訟救助，依民事訴訟法第109條第2項、第284 條之
    規定，應提出能即時調查之證據，以釋明請求救助之事由，
    是法院調查聲請人是否無資力支出訴訟費用，專就聲請人提
    出之證據為之，如聲請人並未提出證據，或依其提出之證據
    ，未能信其無資力支出訴訟費用之主張為真實，即應將其聲
    請駁回，並無派員調查之必要。最高法院著有26年滬抗字第
    34號判例可稽。又民事訴訟法第107條第1項規定之「無資力
    」，係指窘於生活，且缺乏經濟信用者而言，亦有最高法院
    43年臺抗字第152號判例可參。
二、原法院以：抗告人主張其生活困難，無力支出訴訟費用，且
    抗告人就其所提訴訟有勝訴之望，聲請訴訟救助，雖提出台
    北市內湖區紫星里里長出具之清寒證明書為證 (見原法院卷
    第4頁)，然參酌社會常情，里長對里民之個人經濟狀況，通
    常難有深入之瞭解，其所出具之證明書，尚不足釋明抗告人
    確有無資力支出訴訟費用之情事；況原法院查閱抗告人所得
    稅務電子資料之結果，發現抗告人93年度有 1筆利息所得新
    台幣 (下同)59,583 元 (見原法院卷6頁)，以當年度一般銀
    行利息水準為年息2%計算，該筆利息之本金存款金額至少應
    有 290萬元以上，益難信上開清寒證明書足以釋明其無資力
    支出訴訟費用之主張。而抗告人並未提出其他能即時調查之
    證據，以釋明其無資力支出訴訟費用之主張為真實為由，駁
    回抗告人訴訟救助之聲請，經核並無違誤。抗告意旨雖泛言
    主張本件無須得即時調查之證據，並其確實無資力支出訴訟
    費用云云，然抗告人迄未提出證據，使法院能信其無資力支
    出訴訟費用之主張為真實，即應將其聲請駁回，亦無派員調
    查之必要。抗告意旨指摘原裁定不當，求予廢棄，為無理由
    ，應予駁回。
三、據上論結，本件抗告為無理由，裁定如主文。
中    華    民    國    95    年    11    月    30    日
                    民事第五庭
                        審判長法  官  林丁寶
                              法  官  陳博享
                              法  官  蔡芳齡
正本係照原本作成。
本裁定除以適用法規顯有錯誤為理由，並經本院許可外，不得再
抗告。如提起再抗告，應於收受後10日內委任律師為訴訟代理人
向本院提出再抗告狀。並繳納再抗告費新台幣１千元。
中    華    民    國    95    年    12    月    4     日
                               書記官  蔡錦輝


司法院資訊處製作；財團法人民間司法改革基金會備份。
